臺灣高等法院刑事裁定
111年度抗字第1379號
抗  告  人
即  受刑人  夏楚涵



上列抗告人即受刑人因聲請撤銷緩刑案件，不服中華民國111年7
月29日臺灣新北地方法院111年度撤緩字第250號裁定（聲請案號
：臺灣新北地方檢察署111年度執聲字第1518號），提起抗告，
本院裁定如下：
    主  文
抗告駁回。                                              
    理  由
一、原裁定意旨略以：抗告人即受刑人夏楚涵因竊盜案件，經原
    審以108年度簡字第7120號判處拘役20日，上訴後，經原審
    合議庭以109年度簡上字第446號判決駁回上訴，並宣告緩刑
    2年，於民國109年12月24日確定（下稱前案），緩刑期間為
    同日起至111年12月23日止。然受刑人於緩刑期內之110年12
    月1日復故意犯竊盜罪，經臺灣宜蘭地方法院以111年度易字
    第63號判決判處罰金新臺幣4,000元，於111年6月6日確定（
    下稱後案），是受刑人於緩刑期內故意犯他罪，而在緩刑期
    內受罰金之宣告確定。經審酌受刑人所犯前、後案均屬故意
    犯罪，有主觀上之惡意，法治觀念淡薄，且二案之罪質及犯
    案手法完全相同，另參以受刑人於緩刑期內之110年6月3日
    、4日犯竊盜罪，經臺灣宜蘭地方法院簡易庭以110年度簡字
    第554號判決各判處拘役10日，足見受刑人於緩刑期內屢次
    故意再犯相同類型之犯罪，其恪遵法令之自我約制能力顯有
    不足，堪認原宣告之緩刑難收其改過遷善之預期效果，而有
    執行刑罰之必要，爰依刑法第75條之1第1項第2款之規定，
    撤銷其緩刑之宣告等語。
二、抗告意旨略以：受刑人因長期失眠、憂鬱症，且車禍致腦部
    受傷，健忘失智，常於購物時忘記是否付款、或付款後忘記
    取物，實非惡意，今後將由親友陪同購物並按時吃藥，且受
    刑人體弱並害怕入監服刑，請再給一次機會云云。
三、按受緩刑之宣告，而於緩刑期前因故意犯他罪，而在緩刑期
    內受六月以下有期徒刑、拘役或罰金之宣告確定者，足認原
    宣告之緩刑難收其預期效果，而有執行刑罰之必要者，得撤
    銷其宣告，刑法第75條之1第1項第1款定有明文。故緩刑宣
    告是否得撤銷，除須符合刑法第75條之1第1項各款之要件外
    ，該條係採裁量撤銷主義，賦予法院撤銷與否之權限，於該
    條第1項規定係以「足認原宣告之緩刑難收其預期效果，而
    有執行刑罰之必要」為實質要件，供作審認之標準。亦即於
    上揭「得」撤銷緩刑之情形，法官應依職權本於合目的性之
    裁量，妥適審酌受刑人所犯前後數罪間，關於法益侵害之性
    質、再犯之原因、違反法規範之情節是否重大、被告主觀犯
    意所顯現之惡性及其反社會性等各情，是否已使前案原為促
    使惡性輕微之被告或偶發犯、初犯改過自新而宣告之緩刑，
    已難收其預期之效果，而確有執行刑罰之必要，以為審認之
    標準。
四、經查：受刑人前於新北市中和區廣福路之某全家超商內，徒
    手竊取貨架上之養樂多6條，經原審以108年度簡字第7120號
    判處拘役20日，上訴後，經原審合議庭駁回上訴，並宣告緩
    刑2年，於109年12月24日確定（即前案）。惟其於緩刑期內
    之110年12月1日，在宜蘭縣頭城鎮民鋒路之某全家超商內，
    徒手竊取貨架上之耳機1盒，經臺灣宜蘭地方法院以111年度
    易字第63號判處罰金新臺幣4,000元確定（即後案），有上
    揭刑事判決書及本院被告前案紀錄表在卷可查。是受刑人在
    緩刑期內因故意犯他罪，而在緩刑期內受罰金宣告確定之事
    實，堪以認定。受刑人於緩刑期前因故意犯他罪，而在緩刑
    期內受六月以下有期徒刑、拘役或罰金之宣告確定者，依前
    開說明，尚須足認原宣告之緩刑難收其預期效果時，而有執
    行刑罰之必要者為限，始得依前開規定撤銷其所受之緩刑宣
    告。查原裁定已敘明審酌受刑人於前案緩刑期內故意再犯與
    前案行為手法、罪質均相同之後案竊盜犯行，參以受刑人於
    前案緩刑期內之110年6月3日、4日另犯竊盜2罪，足認受刑
    人法治觀念淡薄，恪遵法令之自我約制能力顯有不足，是原
    宣告之緩刑，顯難收預期之效果，而有執行刑罰必要，而撤
    銷受刑人之緩刑宣告，認事用法並無不合。抗告意旨固主張
    受刑人所為係因病健忘，實非故意云云。惟受刑人前案受緩
    刑宣告後，並未悔悟反省、知所警惕，仍為相同行為、罪質
    之後案竊盜犯行，實難認其所為無主觀上惡意及法敵對意識
    。至受刑人之主觀意願，亦與撤銷緩刑與否應審酌之事由無
    關，縱受刑人此部分所陳非虛，亦難據此認定原裁定有何違
    法或不當。是抗告意旨執此指摘原裁定不當，為無理由，應
    予駁回。另受刑人於前、後案所受拘役、罰金之宣告，分經
    諭知易科罰金、易服勞役之折算標準。依刑法第41條第1項
    、第2項、同法第42條第1項之規定，亦得易科罰金、易服社
    會勞動。又易刑處分之准否，係法律賦予檢察官指揮執行時
    之裁量權限，執行檢察官得考量受刑人之實際情況，是否有
    難收矯正之效或難以維持法秩序，以作為其裁量是否准予易
    科罰金或易服社會勞動之憑據，均附此敘明。
五、綜上所述，原審以檢察官之聲請符合刑法第75條之1第1項第
    2款之規定，經審酌受刑人未因緩刑之寬典而知所警惕，法
    治觀念薄弱，原宣告之緩刑難收其預期效果，而有執行刑罰
    必要等情，而裁定撤銷受刑人之緩刑宣告，經核於法有據。
    抗告意旨徒以前詞指摘原裁定不當，為無理由，應予駁回。
六、應依刑事訴訟法第412條，裁定如主文。
中　　華　　民　　國　　111 　年　　9 　　月　　30  　日
                  刑事第八庭    審判長法　官  陳世宗
                                      法　官  呂寧莉
                                      法　官  林呈樵
以上正本證明與原本無異。
不得再抗告。
                                      書記官  謝雪紅
中　　華　　民　　國　　111 　年　　9 　　月　　30　　日